【裁判字號】    92,易,314
【裁判日期】    920827
【裁判案由】    傷害
【裁判全文】
台灣新竹地方法院刑事判決                          九十二年度易字第三一四號
    公  訴  人  台灣新竹地方法院檢察署檢察官
    被      告  戊○○
    選任辯護人  范光柱律師
    被      告  黃林秀月
    被      告  丁○○
右列被告等因傷害案件，經檢察官提起公訴（九十一年度偵字第三○五二號、九十一
年度偵字第四○七七號），本院判決如左：
    主  文
戊○○連續共同傷害人之身體，處有期徒刑參月，如易科罰金，以佰元折算壹日。
丁○○、黃林秀月共同傷害人之身體，各處有期徒刑貳月，如易科罰金，均以佰元
折算壹日。
    事  實
戊○○與甲○○係鄰居關係，於民國九十一年五月二十八日晚上十時五分許，在甲○○位於新竹縣北埔鄉○○村○鄰○○路六八巷四弄二號之住處前，因細故發生劇烈口
角，戊○○之父丁○○及其母黃林秀月，暨甲○○之父丙○○、其母黃張森妹，見狀
亦均加入爭執。
詎戊○○竟基於概括之犯意，且與其父丁○○及母黃林秀月共同基於傷害之犯意聯絡
，由戊○○手持類似鐮刀之長柄刀子、丁○○徒手、黃林秀月則持鐵條，共同毆打甲○○之母黃張森妹，致黃張森妹受有左手前臂挫瘀傷約三公分、左髂骨處挫瘀傷約二
公分、頭部受傷合併左頂頭皮腫等傷害。
戊○○承上開犯意，於甲○○之父丙○○欲扶起黃張森妹時，復持前述刀械朝丙○○
揮砍，致丙○○受有左手臂二處刀傷各約二公分及三公分長等傷害。
    理  由
甲、認定犯罪構成要件事實所憑之證據及其認定之理由：
  壹、證據：
    一、告訴人即被害人丙○○及甲○○之指訴。
    二、證人曾德生及曾錦貴之證言。
    三、關於被害人黃張森妹、丙○○所提，行政院國軍退除役官兵輔導委員會竹東
        榮民醫院九十一年五月二十九日甲種診斷證明書二紙（參見偵查卷第二十六
        頁、二十七頁）。
    四、現場照片十二張、丙○○受傷照片一張。
    五、類似鐮刀之長柄刀子照片二張。
  貳、認定之理由：
    一、據證人即同為告訴人與被告之鄰居曾德生證稱：我住在對面，當時晚上十點
        多，我被音樂吵醒（按即被告戊○○駕車返家之車內音響聲音），我很生氣
        去看是誰，發現是鄰居，想算了，後來過了二、三分鐘，我從三樓往下看到
        甲○○的母親（按黃張森妹）與戊○○的媽媽（按乙○○○）相互拉扯，後
        來甲○○的母親就被戊○○的媽媽推倒在地上，戊○○的母親又拿鐵條繼續
        打她，然後戊○○手持類似鐮刀的刀子朝甲○○母親揮打，還用腳踹，戊○○的父親也同時徒手打甲○○的母親；我看到甲○○的父親手上受傷，他有
        徒手參加打架，所有的人都出手打人，只有甲○○的母親一開始就倒在地上
        等語（參見偵查卷第六七頁）。
        證人曾錦貴亦證稱：當時看到戊○○手持類似鐮刀之刀子，甲○○則拿著菜
        刀等語（參見偵查卷第七十六頁）。
        核與告訴人甲○○指訴：去年五月二十八日晚上十點被告戊○○開車回家，
        他車燈開很大，音響也是開很大，我在二樓聽到，我叫了二聲，你是不是故
        意的，當時鄰居也有聽到，戊○○的太太就把音響關掉了，戊○○還是在叫
        囂，我父母親出來與他理論，我母親走在最前面，再來是我父親，再來是我
        ，戊○○的母親一下子就把我母親打倒，她持鐵條打我母親身上，戊○○跟
        丁○○也有打我母親，當時丁○○是徒手，我母親一下子就被打倒，我父親
        要扶我母親起來，戊○○就拿一支棍子前面有小鐮刀，砍了我父親左手臂二
        刀，戊○○也有出手打我的母親，我才去拿菜刀出來要與戊○○互砍，事後
        我沒有離開現場，等警察過來處理等語。（參見本院九十二年八月十三日審
        理筆錄）及告訴人丙○○於警訊所述及告訴人黃張森妹告訴狀所載情狀均相
        符合。
        而上述證人與告訴人及被告等人均僅係鄰居關係，並不熟識，衡情自無甘冒
        刑事偽證罪訴追之風險，而與告訴人共同謀議陳述虛構事實誣指被告；且觀
        二人證言，亦無何違背經驗法則之情事；又渠等苟欲為虛偽之證言，又焉需
        證述雙方互毆之事實乎？再參以，被告三人並不否認，於右開時、地與告訴
        人發生嚴重衝突，前開證人證言尚堪採信。
    二、此外復有證據三、四、五在卷足資佐證，本件事證明確，被告三人犯行，均
        洵堪認定。
乙、適用法律：
  一、核被告三人傷害人之身體，所為均係犯刑法第二百七十七條第一項之罪，
  二、被告三人間有犯意之聯絡，行為之分擔，依刑法第二十八條之規定均為共同正
      犯。
  三、被告戊○○其先後二次傷害犯行，時間緊接，手段相同，犯罪構成要件相同，
      顯係基於概括犯意反覆為之，為連續犯，應依刑法第五十六條以一罪論。
丙、科刑審酌：
  一、被告戊○○為連續犯，應依刑法第五十六條以一罪論，並依法加重其刑。
  二、審酌被告左列事項，各量處如主文所示之刑。
    （一）犯罪動機係因細故發生爭吵。。
    （二）犯罪目的互毆成傷。
    （三）犯罪時相互受到言語及舉動之刺激。
    （四）犯罪手段被告戊○○以類似鐮刀之長柄刀子攻擊被害人，被告乙○○○以
          鐵條攻擊徒手之被害人黃張森妹，被告戊○○則徒手毆打被害人。
    （五）犯人之生活狀況正常。
    （六）被告三人均無前科紀錄，品行良好。
    （七）被告戊○○學歷為研究所肄業，具高等教育之智識程度，竟為細故持械毆
          打被害人；被告丁○○為國小畢業，智識程度不高。
    （八）被告三人與被害人三人係鄰居關係，平日即相處不睦。
    （九）犯罪造成被害人等均受有前述之傷害。
    （十）犯罪後仍飾詞否認犯罪，難認已有悔意。
  三、被告主刑宣告部分符合刑法第四十一條第一項之規定，均應依法諭知易科罰金
      之折算標準。
  貳、從刑部分：
      查被告戊○○供犯罪所用之類似鐮刀之長柄刀子一把及被告乙○○○供犯罪所
      用之鐵條一支，並未扣案，亦無任何積極證據證明確為被告二人所有，爰不另
      為沒收之諭知。
丁、對於其他公訴事實之判斷：
  一、公訴意旨另以：甲○○因見其父母遭戊○○等毆打，基於防衛之意思，遂入屋
      至廚房取出菜刀與戊○○互砍，戊○○復基於傷害之犯意持前揭長柄刀子砍甲○○，致甲○○受有兩側上臂瘀傷等傷害等語。
  二、按告訴乃論之罪，告訴人於第一審辯論終結前得撤回其告訴，又告訴經撤回者
      ，應諭知不受理之判決，刑事訴訟法第二百三十八條第一項、第三百零三條第
      三款定有明文。
  三、查本件告訴人甲○○告訴被告戊○○前揭犯罪事實，公訴人認係犯刑法第二百
      七十七條第一項之傷害罪，依同法第二百八十七前段條之規定，須告訴乃論。
      茲經告訴人甲○○於本院就此部分當庭撤回告訴，（參見本院九十二年五月三
      十日審理筆錄）。惟公訴意旨認此部分與前揭論罪科刑之傷害犯行為，為連續
      犯關係，屬裁判上一罪，爰不另為不受理之諭知，併此敘明。
據上論斷，應依右開法條及刑事訴訟法第二百九十九條第一項前段；罰金罰鍰提高標
準條例第一條前段、第二條，判決如主文。
本案經檢察官鍾曉亞到庭執行職務。
中     華      民      國     九十二     年     八    月   二十七     日
                                  臺灣新竹地方法院刑事第二庭
                                      法  官  陳  健  順
右正本證明與原本無異。
如不服本判決，應於判決送達後十日內向本院提出上訴狀( 應附繕本 )，上訴於
臺灣高等法院。
                                    書記官   陳進楷
中     華      民      國     九十二     年     九    月     二       日
附錄論罪科刑法條：
刑法第二百七十七條第一項
傷害人之身體或健康者，處三年以下有期徒刑、拘役或一千元以下罰金。


司法院資訊處製作；財團法人民間司法改革基金會備份。
